【裁判字號】    99,中簡,3461
【裁判日期】    991230
【裁判案由】    詐欺
【裁判全文】
臺灣臺中地方法院刑事簡易判決        99年度中簡字第3461號
聲  請  人  臺灣臺中地方法院檢察署檢察官
被      告  黃瓊玉
上列被告因詐欺案件，經檢察官聲請以簡易判決處刑（99年度偵
字第16673 號），及移送併案審理（99年度偵字第24849 號），
本院判決如下：
    主  文
黃瓊玉幫助意圖為自己不法之所有，以詐術使人將本人之物交付
，處有期徒刑參月，如易科罰金，以新臺幣壹仟元折算壹日。
    事實及理由
一、黃瓊玉於民國99年4 月3 日晚上10時許，見報紙上有刊載辦
    理借貸之廣告後，即撥打電話與姓名、年籍不詳自稱「小林
    」之男子聯絡，表示欲辦理貸款，「小林」並向黃瓊玉表示
    若提供3 個金融機構帳戶可取得新臺幣（下同）3 萬元，提
    供2 個金融機構帳戶可取得15,000元。黃瓊玉明知交付金融
    帳戶供人使用，可供不法詐欺集團用為詐騙他人將款項匯入
    後再加以提領之工具，竟基於幫助他人詐欺取財之不確定故
    意，決意以其所有之聯邦商業銀行帳戶及合作金庫銀行帳戶
    交付該綽號「小林」之不詳姓名年籍成年男子使用，而先於
    99年4 月3 日晚上12時許，在臺中市○○路、英士路口之國
    泰世華銀行前，將其原於87年間申領之聯邦商業銀行迴龍分
    行帳戶（帳號：000000000000號）之存摺、金融卡及密碼等
    物交予「小林」，而自「小林」處取得1 萬元現金，復接續
    於同年月6 日上午11時30分許，在同上地點將其所申領之合
    作金庫商業銀行板橋分行帳戶（帳號：0000000000000 號）
    之存摺、金融卡及密碼等物交予「小林」，而自「小林」處
    取得2 千元現金。嗣該綽號「小林」之不詳姓名年籍成年男
    子即於99年4 月6 日當日將上開黃瓊玉交付之金融機構存摺
    、金融卡及密碼等物，提供給詐欺集團成員供作詐欺犯罪使
    用，該詐欺集團成員即基於意圖為自己不法所有之犯意，以
    黃瓊玉所提供之上揭金融帳戶為犯罪工具，而為下列行為：
（一）該詐欺集團成員於99年4 月6 日晚上9 時17分許，撥打電
      話予顏曉怡，佯稱係網路拍賣人員，因顏曉怡先前網路購
      物付款設定錯誤，需至提款機更正云云，致顏曉怡信以為
      真，陷於錯誤，隨即前往臺北縣汐止市○○○路○段159
      號之聯邦銀行提款機提領現金99,000元後，於同日晚上10
      時58分許、同日晚上11時2 分許，依上開詐欺集團成員之
      指示，使用上址聯邦銀行存款機，先後將現金98,000元、
      1,000 元存至黃瓊玉所提供之上開聯邦銀行帳戶內，因而
      受有財產上之損害。
（二）該詐欺集團成員於99年4 月6 日晚上9 時50分許，撥打電
      話予吳家儀，佯稱係銀行客服人員，因吳家儀先前網路購
      物付款設定錯誤，需至提款機更正云云，致吳家儀信以為
      真，陷於錯誤，隨即於同日晚上9 時56分許，前往臺北市
      ○○路麥當勞之臺北富邦銀行提款機，依該詐欺集團成員
      之指示，操作自動提款機轉帳29,983元至黃瓊玉所提供之
      上開合作金庫銀行帳戶內，因而受有財產上之損害。
（三）該詐欺集團成員於99年4 月7 日下午3 時許，撥打電話予
      馬成怡，佯稱係書記官、警察人員，因馬成怡涉嫌詐欺案
      件，必須匯款至指定帳戶保管云云，致馬成怡信以為真，
      陷於錯誤，隨即於同日下午3 時30分許，前往花蓮市○○
      路376 號中國信託銀行，依該詐欺集團成員之指示，匯款
      10萬元至黃瓊玉所提供之上開聯邦銀行帳戶內，因而受有
      財產上之損害。
      嗣因顏曉怡、吳家儀、馬成怡發現受騙後報警處理，而為
      警循線查獲上情。案經臺中市警察局第二分局報告臺灣臺
      中地方法院檢察署檢察官偵查後聲請以簡易判決處刑及移
      送併案審理。
二、訊據被告黃瓊玉於偵查中固坦承有將前述銀行之存摺、金融
    卡及密碼交付「小林」之情，惟矢口否認有何幫助詐欺犯行
    ，辯稱：伊缺錢去借錢，對方說要伊提供這兩家帳戶資料當
    作抵押，說還款時要把錢匯到自己的帳戶，對方再用金融卡
    把錢領出來云云。經查：
（一）被害人顏曉怡、吳家儀、馬成怡於警詢指訴其受詐欺集團
      成員施以詐術詐騙後，依指示匯款至該集團指定之被告黃
      瓊玉上揭金融帳戶內，因此受有財產上損害乙節綦詳，並
      有被害人顏曉怡提出之基隆市警察局第二分局偵查隊受理
      刑事案件報案三聯單、基隆市警察局第二分局偵查隊受理
      詐騙帳戶通報警示簡便格式表、內政部警政署反詐騙案件
      紀錄表、ATM 交易歷程表、金融機構聯防機制通報單（見
      臺灣板橋地方法院檢察署99年度偵字第22310 號卷第22、
      23、24至25、30、31頁），及被害人吳家儀提出之臺北市
      政府警察局信義分局吳興街派出所受理刑事案件報案三聯
      單、內政部警政署反詐騙案件紀錄表、臺北市政府警察局
      信義分局吳興街派出所受理各類案件紀錄表、臺北市政府
      警察局信義分局吳興街派出所受理詐騙帳戶通報警示簡便
      格式表、臺北富邦銀行自動櫃員機交易明細表影本1 紙（
      見警卷第28、29至30、31、32、33頁），及被害人馬成怡
      提出之花蓮縣警察局花蓮分局豐川派出所受理刑事案件報
      案三聯單、內政部警政署反詐騙案件紀錄表、花蓮縣警察
      局花蓮分局豐川派出所受理詐騙帳戶通報警示簡便格式表
      、花蓮縣警察局花蓮分局豐川派出所受理各類案件紀錄表
      、中國信託匯款申請書影本1 紙（見警卷第22、23、24、
      26、25頁）等證據在卷可稽。此外，復有經上揭被害人匯
      入受騙款項之被告黃瓊玉之上揭聯邦銀行開戶資料、往來
      交易明細及上揭合作金庫銀行帳戶新開戶建檔登錄單、交
      易資料查詢單（見警卷第16、17至18、20、21頁）附卷可
      佐，互核相符，顯見被害人確實係受本案詐欺集團成員實
      施之詐術欺騙，陷於錯誤匯款而受有財產上損害甚明。
（二）按刑法上之故意，可分為直接故意與不確定故意（間接故
      意），所謂「不確定故意」，係指行為人對於構成犯罪之
      事實，預見其發生而其發生並不違背其本意者，刑法第13
      條第2 項定有明文；且衡諸常情，一般國人向金融機構開
      設帳戶，並無任何法令限制，若係正當用途，大可光明正
      大，自行申請供己使用，何必向他人收集？再者，帳戶之
      用途係用來存提款項，而存摺、提款卡等均係個人重要之
      物件，並具有一定金融交易目的及識別意義，一旦有人收
      購他人帳戶及上開物品供做不明使用，依一般認知，必是
      隱身幕後之使用人欲利用人頭帳戶掩飾犯行免於遭人追查
      ，自極易於令人有與不法犯罪之目的相關之合理懷疑。又
      近來利用各種名義詐欺取財之犯罪類型層出不窮，該等犯
      罪，多數均係利用他人帳戶作為恐嚇取財或詐欺所得財物
      之出入帳戶，並經媒體廣為披載，被告縱使並不確知所提
      供之帳戶，係遭他人用以對被害人詐欺取財，亦無法確知
      取得帳戶之人係以何種方法於何時地為詐欺取財之具體內
      容，惟對於其所提供之上揭帳戶，將遭人作為詐欺取財犯
      行所得財物匯入及提領之工具使用，應可預見其發生。況
      被告於99年8 月26日偵訊中供陳：「（你有無聽過別人借
      款時，需要提供自己的金融帳戶機構帳戶的存摺、金融卡
      及密碼資料給對方嗎？）有稍微從新聞報導聽過會變成人
      頭帳戶，我想說我應該不會走到這個地步，所以還是交給
      對對方這些資料去借款。」、「（那你是否聽過要還錢給
      別人時，是將錢存到自己的戶頭內而非存到對方的戶頭內
      的嗎？）之前沒有，我跟他借款時聽到他這樣講我才知道
      。」等語在卷，是依被告上開供述可知，被告既依自身經
      驗得悉一般人倘向地下錢莊等處借款時，不需要提供任何
      金融帳戶資料與對方，否則極可能成為人頭帳戶，還款方
      式亦非將所還款項存到自己之帳戶內之常情，故被告對於
      系爭資料交付之後，將會遭不法使用之事，即非屬不能預
      見。且被告為具一般社會智識經驗之成年人，自應知該詐
      欺集團係利用上開帳戶作為犯罪之用，是其對於他人利用
      上開帳戶資料作為犯詐欺罪之出入帳戶等情，能預見其發
      生且其發生不違背其本意，實有幫助該詐欺集團利用上開
      帳戶犯詐欺取財罪之不確定故意，允無疑義。至被告於偵
      查中所辯：本案係將自己之帳戶交給對方辦貸款，不承認
      犯幫助詐欺取財罪云云，要屬事後卸責之詞，不足採信。
（三）又被告雖係先後於99年4 月3 日晚上12時許、同年月6 日
      上午11時30分許，在臺中市○○路、英士路口之國泰世華
      銀行前，將其所有之聯邦銀行帳戶、合作金庫銀行帳戶之
      存摺、金融卡及密碼等物，交予「小林」，而先後自「小
      林」處取得1 萬元、2 千元現金之行為。惟查，被告業於
      警詢中供稱：係於99年4 月3 日晚上10時許，見報紙上有
      刊載辦理借貸之廣告後，撥打電話0000000000去問，對方
      說他姓林，叫其拿3 本銀行存摺及提款卡才能借錢，其說
      只有2 本，對方說3 本可以借3 萬元，2 本只能借15,000
      元，其就在99年4 月3 日晚上11時許將聯邦銀行的帳戶資
      料交給對方，拿到7 千元，第2 次於99年4 月6 日上午11
      時30分許，將合作金庫銀行帳戶資料交給對方，拿到4 千
      元，第1 次對方叫其簽1 萬元本票，第2 次叫其簽5 千元
      本票等語，及於偵查中供稱：第1 次借到1 萬，第2 次原
      本要借5 千，但有先扣利息，所以只拿到2 千，對方說1
      個月利息2 千等語在卷。參以本案被害人顏曉怡、吳家儀
      係於99年4 月6 日晚上遭詐騙集團成員所騙，而被害人馬
      成怡則係於99年4 月7 日下午遭詐騙集團成員所騙，業經
      上開被害人於警詢中陳述明確。此外，被告所提供之聯邦
      銀行、合作金庫銀行帳戶均係自99年4 月6 日起始有被害
      人匯款進入，此有上開帳戶之交易明細資料附卷可參。依
      據上述證據調查結果可知，被告雖係分2 次交付帳戶給綽
      號「小林」之不詳姓名年籍成年男子，惟其在初次與「小
      林」聯繫時，即已表示只有2 本帳戶可提供，且「小林」
      係在被告交付上開2 金融機構之帳戶資料後，始將被告交
      付之金融機構帳戶資料提供予本案詐欺集團成員使用，作
      為犯詐欺取財罪之工具，嗣後並有被害人顏曉怡、吳家儀
      、馬成怡先後受該詐欺集團成員所騙致受有財產上之損害
      ，由此顯見被告交付上開2 金融機構帳戶資料之行為，應
      係基於同一幫助犯詐欺取財罪之不確定故意，於緊密之時
      間內接續為之，自屬事實上一罪之關係，至為灼然。
（四）綜上所述，被告上開所辯，要屬事後卸責之詞，不足採信
      。是本案事證明確，被告所涉幫助詐欺取財犯行堪予認定
      ，應依法論科。
三、核被告黃瓊玉所為，係犯刑法第339 條第1 項、第30條第1
    項之幫助詐欺取財罪。被告於密接時間，在同一地點，利用
    同一機會，先後交付聯邦銀行、合作金庫銀行之帳戶資料予
    綽號「小林」之不詳姓名年籍成年男子，提供予本案詐欺集
    團成員使用，為接續犯，應論以一罪。聲請意旨認為被告就
    此部分係犯意各別之數行為，請予分論併罰云云，尚有誤會
    ，本院不予採酌。又被告以一行為，同時幫助本案詐欺集團
    成員詐騙被害人顏曉怡、吳家儀、馬成怡得逞，係一行為觸
    犯數罪名，為想像競合犯，應論以一罪。檢察官雖僅就被告
    幫助本案詐欺集團成員詐騙被害人吳家儀、馬成怡之部分聲
    請簡易判決處刑，惟被害人顏曉怡之部分，與上開經檢察官
    聲請簡易判決處刑及經本院論罪科刑之部分間，存有想像競
    合犯之裁判上一罪關係，自為聲請之效力所及，本院自得併
    予審理之。至被告係以幫助之意思提供助力，幫助他人犯詐
    欺取財罪，為幫助犯，爰依刑法第30條第2 項規定，依正犯
    之刑減輕之。爰審酌被告提供其所有之上開2 金融機構帳戶
    資料幫助他人詐騙財物，致使詐騙集團利用人頭帳戶詐財，
    影響社會經濟秩序，益添查緝之困難，行為殊不足取，惟念
    及其本身並未實際參與詐欺取財之犯行，責難性較小，暨斟
    酌其犯罪動機、目的、手段、所生損害等一切情狀，量處如
    主文所示之刑，並諭知易科罰金之折算標準，以資懲儆。又
    依新修正之刑事訴訟法第479 條第2 項規定，可知該易服社
    會勞動乃係屬執行檢察官之權限，是本件自無須再於主文中
    另諭知易服社會勞動之折算標準，亦併敘明之。
四、依刑事訴訟法第449 條第1 項前段、第454 條第2 項，刑法
    第30條第1 項前段、第2 項、第339 條第1 項、第55條、第
    41條第1 項前段，刑法施行法第1 條之1 第1 項、第2 項前
    段，逕以簡易判決處刑如主文。
五、如不服本判決，得於收受判決正本送達之翌日起10日內，向
    本庭提出上訴狀，上訴於本院合議庭（須附繕本）。
中    華    民    國    99    年    12    月    30    日
                    臺中簡易庭  法  官  胡芷瑜
以上正本證明與原本無異。
                                書記官  沈慧玲
中    華    民    國    99    年    12    月    30    日
附錄本案論罪科刑法條全文：
中華民國刑法第339 條
意圖為自己或第三人不法之所有，以詐術使人將本人或第三人之
物交付者，處5 年以下有期徒刑、拘役或科或併科1 千元以下罰
金。
以前項方法得財產上不法之利益或使第三人得之者，亦同。
前二項之未遂犯罰之。

司法院資訊處製作；財團法人民間司法改革基金會備份。
